【裁判字號】    92,台上,3319
【裁判日期】    920619
【裁判案由】    強盜
【裁判全文】
最高法院刑事判決                              九十二年度台上字第三三一九號
    上訴人  甲○○
右上訴人因強盜案件，不服台灣高等法院中華民國九十年二月十九日第二審判決（八
十九年度上訴字第四五一○號，起訴案號：台灣桃園地方法院檢察署八十九年度偵字
第四六○七號），提起上訴，本院判決如左：
    主  文
原判決及第一審判決均撤銷。
甲○○竊盜，因脫免逮捕，而當場施以強暴，處有期徒刑壹年捌月。
    理  由
本件原判決認定：上訴人甲○○意圖為自己不法之所有，於民國八十九年三月二十一
日上午九時三十分許，侵入桃園縣平鎮市○○路一○五巷六號蕭德勝之住宅，並上二
樓進入蕭德勝之女兒蕭雅慧之房間內（侵入住宅部分，未據告訴），竊取蕭雅慧所有
之新台幣（下同）六百元。得手後，欲下樓時，為屋主蕭德勝發現加以盤問（並伸手
予以抓住），上訴人為脫免逮捕，竟當場對蕭德勝施以強暴，將蕭德勝推倒後逃逸，
致蕭德勝當場倒地，左手第四指韌帶拉傷（於偵查中仍然腫脹，傷害部分未據告訴）
。嗣蕭德勝之子蕭棋煌在三樓聞聲後，立即趕出追捕，經附近居民之協助，始將上訴
人捕獲，並報警處理等情。係依憑蕭德勝、蕭雅慧、蕭棋煌之指證；上訴人亦承認擅
自侵入上址二樓；並有現場照片六張、贓物領據一紙及蕭德勝受傷之診斷證明書等在
卷可稽，以為論據。並敘明：(1)上訴人侵入上址二樓房間時，並未脫鞋，故在二樓客
廳及蕭雅慧房間之木質地板上，均留有上訴人之鞋印，有現場照片在卷可資證明。(2)
上訴人侵入蕭雅慧之房間後，已翻箱倒櫃，攪亂衣物，未將抽屜關上，並竊取蕭雅慧
所有之現金六百元，除迭據蕭德勝、蕭雅慧、蕭棋煌指證在卷外，並有在上訴人身上
起出之贓物及現場照片、贓物領據等附卷可憑（按上訴人於少年時期即有多次竊盜行
為，經裁定嚴加管教、保護管束、感化教育；滿十八歲後又有多次竊盜前科，先後經
判處有期徒刑二年、有期徒刑一年、有期徒刑二年並於刑之執行前強制工作、罰金等
，惟於本案尚不構成累犯，見卷內前科表記載）。(3)上訴人竊取財物後，正欲下樓之
際，為蕭德勝當場撞見，蕭德勝乃上前盤問並予以抓住時，上訴人為脫免逮捕，竟當
場對蕭德勝施以強暴，將之推倒後逃逸，致蕭德勝當場倒地，左手第四指韌帶拉傷，
迄檢察官偵查時經當庭勘驗，仍然腫脹，亦迭據蕭德勝指訴明確，並有診斷證明書及
偵訊筆錄可資佐證。(4)上訴人雖辯稱：當時進入二樓，係為尋找友人劉柏崑。但該址
係蕭德勝之住宅，並無劉柏崑其人，上訴人復不知劉柏崑之確實住址，亦不知其真實
年籍資料，豈有無故侵入他人住宅，並擅自進入二樓房間找人之理。因認上訴人確有
竊盜，因脫免逮捕，而當場施以強暴之行為，為其所憑之證據及認定之理由。而以上
訴人嗣後否認犯罪，辯稱未竊取財物，亦未對蕭德勝施以強暴云云，乃飾卸之詞，不
可採信等情，於理由內詳加說明及指駁。原審以上訴人所為，係犯刑法第三百二十九
條、（修正前刑法）第三百二十八條第一項之準強盜罪，並以上訴人於竊盜後為求脫
免逮捕，竟當場施以強暴，固於法難容，但僅徒手將蕭德勝推倒即逃逸，並未對被害
人再為其他傷害行為，其犯罪情節，實情輕而法重，尚堪憫恕，倘量處法定最低度之
刑，猶嫌過重，爰依刑法第五十九條規定，酌量減輕其刑。因認第一審適用刑法第五
十九條、第三百二十九條、（修正前刑法）第三百二十八條第一項規定，並審酌上訴
人之品性、犯罪之動機、目的、手段、所生危害及其犯罪後之態度等一切情狀，量處
有期徒刑一年八月，為無不合，予以維持，駁回上訴人在第二審之上訴，原無不合。
上訴意旨，仍執陳詞，就原審取捨證據、判斷事實職權之適法行使，及原判決理由已
經詳為說明之事項，重為事實之爭辯，並否認犯罪，亦無可取。惟上訴人行為後刑法
第三百二十八條已於九十一年一月三十日修正公布，於同年二月一日生效，該法條第
一項普通強盜之法定刑已由「三年以上十年以下有期徒刑」，修正為「五年以上有期
徒刑」，上訴人行為後，法律已有變更，經新舊法比較結果，以適用修正前之舊法較
有利於行為人。原判決及第一審判決未及依刑法第二條第一項規定為新舊法之比較適
用，自屬無可維持，就此而言，仍以上訴為有理由，然此項違誤尚不影響於事實之確
定，本院可據以為裁判，爰由本院將原判決及第一審判決均撤銷，自為判決，適用有
利上訴人之行為時法處斷，仍依刑法第五十九條規定減輕其刑後，判處如原判決所量
處之刑，以資適法。
據上論結，應依刑事訴訟法第三百九十七條、第三百九十八條第一款、第三款，刑法
第二條第一項但書、第五十九條、第三百二十九條、修正前刑法第三百二十八條第一
項，判決如主文。
中      華      民      國    九十二    年      六      月     十九     日
                              最高法院刑事第十一庭
                                  審判長法官  呂  潮  澤
                                        法官  白  文  漳
                                        法官  陳  世  雄
                                        法官  孫  增  同
                                        法官  林  開  任
      右正本證明與原本無異
                                              書  記  官
中      華      民      國    九十二    年      六      月    二十四    日
                                                                        Ｔ


司法院資訊處製作；財團法人民間司法改革基金會備份。
